臺灣高等法院刑事判決　　　　　　 96年度上更(一)字第454號
上　訴　人
即　被　告　乙○○
　　　　　　　　　　（現於臺灣臺北看守所羈押中）
指定辯護人　本院公設辯護人　丁○○
上列上訴人因違反毒品危害防制條例案件，不服臺灣桃園地方法
院95年度訴字第1298號，中華民國95年8月23日第一審判決（起
訴案號：臺灣桃園地方法院檢察署95年度偵字第6890號），提起
上訴，經最高法院第一次發回更審，本院判決如下：
    主  文
原判決關於乙○○部分撤銷。
乙○○共同販賣第二級毒品，未遂，處有期徒刑肆年陸月。
扣案含MDMA、甲基安非他命成分之綠色圓型錠捌顆、粉紅色圓型
錠貳顆、含MDMA成分之紫色圓型錠壹顆均沒收銷燬之；扣案之愷
他命拾伍包（驗餘含塑膠袋毛重九點一三四公克）、包裝袋拾伍
只均沒收。
    事  實
一、乙○○明知MDMA、甲基安非他命及愷他命分別為公告禁止非
    法持有之第二級、第三級毒品，竟為供自己施用，先於民國
    九十五年三月十八日晚間二十三時許，在桃園縣中壢市○○
    路○段十二號之「B1舞廳」內，向真實姓名、年籍不詳綽號
    「阿斗」之成年男子，以新臺幣（下同）三千元之價格購入
    內含第二級毒品MDMA、甲基安非他命藥丸十四顆（其中綠色
    圓型錠九顆含MDMA及甲基安非他命成分、粉紅色圓型錠三顆
    含MDMA及甲基安非他命成分、紫色圓型錠二顆含MDMA成分）
    ，並以七千五百元之價格購入十五包第三級毒品愷他命藥粉
    。其購得上開毒品後即未曾離開「B1舞廳」，竟與在「B1舞
    廳」內工作之丙○○（業經原審判決確定）另行起意，基於
    共同販賣上開毒品意圖營利之犯意聯絡，由乙○○隨身攜帶
    前開第二級、第三級毒品，由丙○○伺機兜售上開毒品於不
    特定人，適於九十五年三月十九日凌晨零時五十分許，有戊○○偕同其友人甲○○一同前往上開「B1舞廳」時，乙○○
    及丙○○即站在一樓之樓梯口向戊○○、甲○○二人以上述
    第二級毒品藥丸每顆三百五十元至四百元、第三級毒品愷他
    命每包一千元兜售上開第二級毒品與第三級毒品，然因戊○○、甲○○二人無意購買，致未得逞。嗣為警於同日凌晨一
    時三十分許，至「B1舞廳」執行臨檢勤務，乙○○見狀隨即
    逃往「B1舞廳」之辦公室內，將所攜帶之上開毒品丟入辦公
    室抽屜，丙○○亦尾隨進入，警方見狀遂跟隨二人，在「B1
    舞廳」之辦公室內扣得綠色圓型錠九顆（其中一顆因檢驗而
    滅失，含MDMA、甲基安非他命成分）、粉紅色圓型錠三顆（
    其中一顆因檢驗而滅失，含MDMA、甲基安非他命成分）、紫
    色圓型錠二顆（其中一顆因檢驗而滅失，含MD MA成分）、
    愷他命十五包（毛重九點一七八公克，驗餘含塑膠袋毛重九
    點一三四公克），並經警清查「B1舞廳」之舞客後，經戊○○、甲○○均當場指認乙○○、丙○○即係在「B1舞廳」樓
    梯口兜售上述第二級、第三級毒品之人，始循線查悉上情。
二、案經桃園縣政府警察局中壢分局報請台灣桃園地方法院檢察
    署檢察官偵查起訴。
    理  由
一、訊據被告乙○○固不否認於前揭時、地持有MDMA、甲基安非
    他命及愷他命之事實，惟矢口否認有前揭事實之販賣毒品犯
    行，辯稱扣案毒品係要與在網路上認識之友人共同施用而帶
    至「B1舞廳」，我沒有販賣毒品云云，然查證人即共犯之丙○○於警詢時稱扣案之毒品係乙○○所有，我有看到是乙○○丟置在辦公室桌上及地上，都是乙○○在賣等（偵查卷第
    十七頁、第十八頁），於檢察官偵查時亦稱扣案之毒品係乙○○的，有看見乙○○衝進辦公室（偵查卷第一０四頁），
    於本院亦證稱95年3月19日凌晨有跟被告一起出現在Ｂ１舞
    廳，當天知道被告身上有毒品，警察臨檢的時候，被告跑進
    去你們辦公室，我有跟進去，他先進去，我再進去。我有看
    到被告把身上的藥丟在地上，警察進來的時候，被告反應驚
    慌等，又證人即當日在「B1舞廳」之甲○○於警訊中證述被
    告以每顆搖頭丸350元至400元、愷他命每包1000元之代價兜
    售上開第二級毒品與第三級毒品，在偵查中亦證稱：「當天
    我在B1舞廳跳舞時，被告二人（即乙○○與丙○○）向我推
    銷「衣服」、「褲子」，「衣服」代表搖頭丸，「褲子」代
    表愷他命，由背包包的男子問我，穿白襯衫的男子則站在一
    旁，我拒絕他們後就離開了，他們繼續站在門口」等語（見
    偵查卷第54頁及第120至121頁），並指認被告與丙○○即當
    時推銷毒品之人；於本院前審證稱：「當天被告有向我兜售
    毒品，問我要不要買搖頭丸，我跟他說我不買，因為時間太
    久價格我忘了，我在警詢、偵查中所述都實在，在警詢指認
    販賣毒品的人就是在庭上的被告（即乙○○）」等語（見本
    院上訴卷九十六年三月二十八日審判程序筆錄）。再證人即
    當日在「B1舞廳」之戊○○於偵查中證稱被告及丙○○二人
    向我推銷毒品，我拒絕他們，由穿著認的出來是他們等語（
    見偵查卷第一二一頁），於原審證稱當晚我和甲○○進入舞
    廳時，被告和丙○○就站在樓梯口向我們推銷毒品，丙○○
    問說要不要買藥，被告站在旁邊等語（見原審卷第六十至六
    二頁），於本院亦證稱在警局有指認照片，印象中好像有拿
    八個人的照片給我看，有依衣著指認被告及丙○○二人，指
    認的人的衣著與向我兜售的人的衣著都一樣，有問我要不要
    買藥等，按證人甲○○、戊○○與被告及丙○○素不相識，
    亦無嫌隙，自無虛構事實誣指被告之必要，且二人於警詢經
    警提供六至八張不同之人照片，均能一致指認被告及丙○○
    即為販賣毒品之人；證人甲○○至本院仍能當庭指認被告，
    足見二人指證被告及丙○○共同兜售扣案毒品，應屬實情。
    證人即共犯之丙○○於本院亦證稱95年3月19日凌晨有跟被
    告一起出現在Ｂ１舞廳，當天知道被告身上有毒品，警察臨
    檢的時候，被告跑進去你們辦公室，我有跟進去，他先進去
    ，我再進去。我有看到被告把身上的藥（指毒品）丟在地上
    ，警察進來的時候，被告反應驚慌等，被告如未販賣毒品，
    不必把身上的藥（指毒品）丟在地上，看到警察進去的時候
    ，不必反應驚慌，顯然被告有在販賣毒品，且被告如未與丙○○共犯，自不會跑進丙○○辦公之處所躲藏丟棄證物，丙○○自無須於警方臨檢時隨同被告衝入辦公室，更足徵被告
    與丙○○間有共同販賣扣案毒品之犯意聯絡。證人丙○○於
    本院雖證稱當天知道被告身上有毒品係被告被抓到以後才知
    道及沒有當場看到被告向甲○○、戊○○他們二位兜售等，
    尚無從為被告有利之認定，且被告亦自承以3000元購入搖頭
    丸14顆，及以7500元購入愷他命15包，平均每顆搖頭丸之買
    價約214元，每包愷他命之買價則為500元，其以高於買價近
    一倍之賣價兜售（即每顆搖頭丸350元至400元、每包愷他命
    1000元），益徵被告從中賺取差價牟利之營利意圖，至堪認
    定。證人即「B1舞廳」員工己○○於偵查中證稱當天警員臨
    檢時，乙○○跑進辦公室內，打開抽屜，之後又往員工辦公
    室內跑，之後換成丙○○進入辦公室，然後警員就進來了等
    語（見偵查卷第一二七頁）；於本院前審證稱當時我正要上
    班，看到被告往辦公室內跑，警員跟著衝進來，還有另一名
    員工（丙○○）也衝進來，後來警員就在被告站的辦公桌抽
    屜內搜到毒品，該辦公室外人是不能進出的等語（見本院上
    訴卷九十六年三月二十八日審判程序筆錄），於本院此次審
    理再次證稱當天有看到被告到我們辦公室，他衝進來往裡面
    跑到我們辦公室。看到他打開抽屜，警察就跟著進來，當時
    我在現場，我有跟警察說這是被告放進去的，我所指的人是
    在庭的被告等，證人己○○明確指證被告進入辦公室後，即
    打開抽屜，後警員在辦公室抽屜內查獲扣案毒品。而被告供
    稱扣案毒品為其所有，設被告未與丙○○共同販賣毒品，丙○○自無須於警方臨檢時隨同被告衝入辦公室，更足徵被告
    與丙○○間有共同販賣扣案毒品之犯意聯絡。被告雖前指稱
    證人己○○於警詢時證稱當天被告進入辦公室後，先跑到辦
    公桌旁開抽屜丟了一個紫色長方包包等語；於偵查中則稱我
    於警詢有說被告打開抽屜，並沒有說被告有丟包包進去等語
    ，先後所述不一，顯有不實等，惟證人己○○於本院前審證
    稱我在警詢時會說被告有丟包包進去抽屜，是因被告有經過
    ，印象中他有在抽屜放東西，因速度太快，閃了一下，警詢
    才會這樣說。當時被告進辦公室的速度太快，我一時沒有反
    應過來，所以才無法確定等語。而證人己○○於警詢、偵查
    中均稱被告衝進辦公室後有打開辦公桌抽屜，被告亦坦承於
    抽屜內查扣之毒品為其所有，足證被告確有打開辦公室抽屜
    ，並將攜帶之毒品丟入之事實，自不得以證人己○○於偵查
    中無法明確指證被告有無將扣案毒品丟入抽屜內，或與警詢
    所稱不符，即認偵查中指證為不實。復有前揭扣案之毒品可
    證，該扣案之物經送行政院衛生署管制藥品管理局鑑定結果
    ，綠色圓型錠九顆、粉紅色圓型錠三顆均含MDMA、甲基安非
    他命成分，紫色圓型錠二顆則含MDMA成分，白色粉末十五包
    含愷他命成分，此有行政院衛生署管制藥品管理局九十五年
    五月二十六日管檢字第０九五０００四七七五號鑑定書在卷
    可稽（見偵查卷第一五二至一五三頁），被告雖稱持有前揭
    毒品係要供自己與在網路上認識之友人免費施用而帶至「B1
    舞廳」，然被告乙○○之經濟來源為家人供給，每月約一、
    二千元，而該含MDMA、甲基安非他命之藥丸及愷他命藥粉係
    其花費一萬零五百元所購得等情，業據被告供述屬實（見原
    審九十五年六月二十八日訊問筆錄第三頁），被告乙○○對
    其稱欲招待之友人，均不知真實姓名及聯絡方式（見同上訊
    問筆錄第二頁），其以約平時五至十個月之所得購買毒品，
    用以免費招待姓名及聯絡方式均不詳之友人，實與常情有違
    ，此部分之所述，自無可採，況被告之尿液經送驗後呈MDMA
    之陰性反應，與其所稱當時有施用毒品一情亦不相符，是被
    告之所辯，無從採信，本件雖查無證據證明被告係意圖營利
    而販入扣案毒品，惟被告於取得扣案毒品後，並未離開B1舞
    廳，並向甲○○、戊○○兜售，雖因甲○○、戊○○無意購
    買，而未達成合意，然被告既已著手販賣毒品犯行，仍應構
    成販賣未遂罪。被告前揭之所辯，無非卸責之詞，不足採信
    ，本件事證明確，被告與丙○○共同販賣第二級、第三級毒
    品之未遂犯行堪以認定。
二、核被告所為，係犯毒品危害防制條例第四條第六項、第二項
    之販賣第二級毒品未遂罪及同條第六項、第三項之販賣第三
    級毒品未遂罪。被告販賣前持有毒品之低度行為，應為販賣
    之高度行為所吸收，不另論罪。被告與丙○○間，有犯意聯
    絡及行為分擔，均為共同正犯，被告以一行為同時販賣第二
    級、第三級毒品，同時觸犯二罪名，為想像競合犯，應依刑
    法第五十五條前段規定，從一重以販賣第二級毒品未遂罪處
    斷，被告與丙○○係向甲○○、戊○○同時兜售扣案毒品，
    自係一行為觸犯二罪名，檢察官認被告所犯二罪為數罪關係
    ，應分論併罰，容有誤會。被告已著手販賣第二級毒品未遂
    及販賣第三級毒品未遂，應依修正後刑法第二十五條第二項
    規定，按既遂犯之刑減輕之。按刑法第二條第一項之規定，
    係規範行為後「法律變更」所生新舊法比較適用之準據法，
    故被告行為後刑法條文之修正，對於被告並無有利或不利之
    情形者（例如新舊法處罰輕重相同，犯罪構成要件亦無寬嚴
    之別等），即無適用修正後刑法第二條第一項之規定比較新
    舊法適用之問題。查九十四年二月二日修正公布，而於九十
    五年七月一日生效實施之新刑法第二十八條雖將舊法之「實
    施」修正為「實行」。其中「實施」一語，涵蓋陰謀、預備
    、著手及實行之概念在內，其範圍較廣；而「實行」則著重
    於直接從事構成犯罪事實之行為，其範圍較狹；二者之意義
    及範圍固有不同，但對於本件被告所犯本案情形而言，刑法
    第二十八條修正內容，對於被告並無「有利或不利」之影響
    ，自無依刑法第二條第一項後段規定新舊法比較問題，應逕
    行適用修正後刑法規定。修正後第五十五條但書係科刑之限
    制，為法理之明文化，非屬法律之變更，應逕行適用修正後
    之規定，又修正前刑法第二十六條前段規定：「未遂犯之處
    罰，得按既遂犯之刑減輕之」，修正後移置新法第二十五條
    第二項，並修正規定：「未遂犯之處罰，以有特別規定者為
    限，並得按既遂犯之刑減輕之」，並無所謂「有利或不利」
    之情形，亦無刑法第二條第一項後段規定比較新舊法問題，
    亦應適用修正後刑法第二十五條第二項規定（最高法院九十
    五年度臺上字第五五八九號判決要旨參照）。按被告以外之
    人於審判外之言詞或書面陳述，除法律有規定者外，不得作
    為證據；被告以外之人於偵查中向檢察官所為之陳述，除顯
    有不可信之情況者外，得為證據，刑事訴訟法第一百五十九
    條第一項、第一百五十九條之一第二項分別定有明文。查證
    人白安國、戊○○、己○○於檢察官前所為之證述，業經具
    結，並經被告於法院審理中補正詰問程序，而完足為合法調
    查之證據，此外亦無顯有不可信之情況，依前揭法條之規定
    ，自應有證據能力。
三、原審對被告論罪科刑，固非無見，惟被告已著手於販賣犯行
    ，雖未完成犯罪，亦應論以販賣未遂罪。原審認被告僅構成
    意圖販賣而持有第二、三級毒品罪，尚有未洽。被告上訴猶
    否認犯罪，固無理由，惟原判決關於被告乙○○部分既有可
    議，自應由本院就該部分撤銷改判，爰審酌被告平日之素行
    、犯罪動機、目的、手段、販賣毒品危害社會非輕、犯罪後
    未見悔意等一切情狀，量處如主文第二項所示之刑。扣案之
    綠色圓型錠八顆、粉紅色圓型錠二顆、紫色圓型錠一顆，係
    本案查獲之第二級毒品，不問屬於何人所有，均應依毒品危
    害防制條例第18條第1項前段規定沒收銷燬之。扣案之愷他
    命15包（驗餘含塑膠袋毛重九點一三四公克）屬不受法律保
    護之違禁物，應依刑法第38條第1項第1款規定沒收，其外包
    裝袋15個係供販賣該第三級毒品未遂罪所用之物，爰依毒品
    危害防制條例第19條第1項之規定沒收之。
據上論斷，應依刑事訴訟法第369條第1項前段、第364條、第299
條第1項前段，毒品危害防制條例第4條第6項、第2項、第3項、
第18條第1項前段、第19條第1項，刑法第11條前段、第28條、第
55條、第25條第2項、第38條第1項第1款判決如主文。
本案經檢察官呂建昌到庭執行職務。
中　　華　　民　　國　　96　　年　　9　　月　 　27　　日
                  刑事第七庭  審判長法  官  黃麗生
                                    法  官  江國華
                                    法  官  許宗和
以上正本證明與原本無異。
如不服本判決，應於收受送達後十日內向本院提出上訴書狀，其
未敘述上訴之理由者並得於提起上訴後十日內向本院補提理由書
（均須按他造當事人之人數附繕本）。
                                    書記官  沈秀容
中　　華　　民　　國　　96　　年　　9　　月　 　28　　日
附錄：本案論罪科刑法條全文
毒品危害防制條例第4條
製造、運輸、販賣第一級毒品者，處死刑或無期徒刑；處無期徒
刑者，得併科新臺幣1千萬元以下罰金。
製造、運輸、販賣第二級毒品者，處無期徒刑或7年以上有期徒
刑，得併科新臺幣7百萬元以下罰金。
製造、運輸、販賣第三級毒品者，處5年以上有期徒刑，得併科
新臺幣5百萬元以下罰金。製造、運輸、販賣第四級毒品者，處3
年以上10年以下有期徒刑，得併科新臺幣3百萬元以下罰金。
製造、運輸、販賣專供製造或施用毒品之器具者，處1年以上7年
以下有期徒刑，得併科新臺幣1百萬元以下罰金。
前五項之未遂犯罰之。
